臺灣板橋地方法院民事判決　　　　　　 96年度勞簡上字第3號
上　訴　人　丁○○
訴訟代理人　藺超群律師
上　訴　人　統聯汽車客運股份有限公司
法定代理人　乙○○
訴訟代理人　丙○○
　　　　　　甲○○
　　　　　　戊○○
上列當事人間給付資遣費等事件，兩造對於中華民國96年1月3日
本院三重簡易庭95年度重勞簡字第19號第一審判決提起上訴，本
院於民國96年6月27日言詞辯論終結，判決如下：
    主  文
原判決關於駁回丁○○後開第二項之訴部分及訴訟費用之裁判均
廢棄。
上開廢棄部分，統聯汽車客運股份有限公司應再給付丁○○新臺
幣陸仟壹佰柒拾肆元，及自民國九十五年三月二十四日起至清償
日止，按年息百分之五計算之利息。
統聯汽車客運股份有限公司之上訴駁回。
第一審訴訟費用及第二審訴訟費用均由統聯汽車客運股份有限公
司負擔。
    事實及理由
一、丁○○主張：
  (一)丁○○自民國91年3 月起任職統聯汽車客運股份有限公司（
    下稱統聯公司），統聯公司於94年8 月31日以丁○○未依酒
    測管理規定執行為由記丁○○小過1 次，同年9月1日並以丁
    ○○1年內累計滿3大過，將丁○○解雇。該等解雇處分尚非
    合法，丁○○並無未依規定實施酒測之事，實係於丁○○當
    日第3 趟於員林新站出車時，因該站並無停車格位之劃置，
    當日路邊又已停靠車輛，丁○○駕駛之車輛已屬併排停車之
    狀況，現場檢查人員要求丁○○下車接受酒測，惟丁○○恐
    違規停車遭罰，故予婉拒，並要求將酒測器持至車上實施，
    該檢查人員亦不同意，故丁○○即先行出車，行至約30分鐘
    車程之中港轉運站，即行實施酒測合格，此均為統聯公司所
    不爭，故統聯公司以丁○○未依規定實施酒測，記小過1 次
    並進而以1年累計達3大過解雇丁○○實無理由。
  (二)統聯公司提出之酒測作業規定與處理辦法並未規定具體施測
    之單位、站名，且丁○○當日非第1 趟出車，又確經檢測酒
    測值為0 ，應無任何違規之可言，且遍觀該作業規定，並無
    任何記小過之處分，顯見丁○○並無違反該作業規定之事實
    ，否則統聯公司逕依該作業規定予以解雇即可，何需繞一大
    圈，反以365天內累計滿3大過為由，予以解雇？
  (三)依勞動基準法第12條第2 項之規定應自知悉起算30天內終止
    ，統聯公司以未依規定酒測為由記小過部分，應非合法，已
    如前述。復依獎懲明細所載，其前次受處分日期係94年7 月
    28日，距其94年9月1日之解雇人令，已逾30日，亦應非得以
    之前之事由解雇丁○○，統聯公司片面終止僱傭契約，亦非
    合法。至統聯公司所引勞委會77年10月7日77勞動一字第222
    65號函釋，係謂懲戒處分之實施期間不受勞基法30日之限制
    ，與本案之終止僱用，毫無相干，統聯公司主張顯有誤會。
  (四)依統聯公司工作規則係謂「．．．於365日內功過相抵超過3
    大過者，終止僱用」，惟依統聯公司所主張93年11月26日至
    94年7月31日，根本不足365日，如何得於期間未屆滿前，即
    謂丁○○功過相抵已滿3大過？統聯公司於未滿365日即行結
    算丁○○功過，並遽予終止僱用，顯非合法。被告非法解雇
    原告，自應給付勞動基準法所規定之預告工資及資遣費，計
    新臺幣（下同）264,418 元（詳細計算如附表1） 。茍鈞院
    認定丁○○並無資遣費及預告工資之請求權，然統聯公司違
    反僱傭契約，違法終止，應屬無效，依民法第487 條前段之
    規定「僱用人受領勞務遲延者，受僱人無補服勞務之義務，
    仍得請求報酬」，依舉輕以明重之法理，雇用人遲延受領仍
    須給付報酬，本件統聯公司違約拒絕丁○○之給付，自亦仍
    應給付報酬；復依同法第487-1 第1 項之規定「受雇人服勞
    務因非可歸責於自己之事由，致受損害者，得向僱用人請求
    賠償」，丁○○亦得請求賠償，爰依平均工資請求94年9 月
    至11月之報酬177,144 元（59,048×3 ＝177,144） 。
  (五)本件延長工時加給、伙食津貼、計勤本俸、清潔獎金、為每
    月均經常性給付之項目，甚比本俸高出三、四倍有餘，顯見
    該等項目之區分，僅為統聯公司規避相關費用所濫列，應均
    屬經常性之給予，殆無可疑。爰依勞動基準法第16條第1 項
    第3款、第3項、第17條規定先位聲明及依僱傭契約之法律關
    係備位聲明，各請求如訴之聲明所示等語（丁○○於原審聲
    明：1.先位聲明：(1)統聯公司應給付丁○○264,418 元，及
    自起訴狀繕本送達翌日起至清償日止，按年息百分之5 計算
    之利息。(2)請依職權宣告假執行。2.備位聲明：(1)統聯公司
    應給付丁○○177,144 元，及自起訴狀繕本送達翌日起至清
    償日止，按年息百分之5 計算之利息。(2)請依職權宣告假執
    行。原審判決：1.統聯公司應給付丁○○170,970 元，及自
    95年3 月24日起至清償日止，按週年利率百分之五計算之利
    息。2.丁○○其餘之訴駁回。3.本判決丁○○勝訴部分得假
    執行；但統聯公司如以170,970 元為丁○○預供擔保，得免
    為假執行。兩造均就原審判決對其不利部分聲明上訴。）併
    為上訴聲明：先位聲明：1.原判決不利於丁○○部分廢棄。
    2.右開廢棄部分，統聯公司應再給付丁○○93,448元，及自
    起訴狀繕本送達翌日起至清償日止，按年息百分之5 計算之
    利息。備位聲明：1.原判決不利於丁○○部分廢棄。2.右開
    廢棄部分，統聯公司應再給付丁○○6,174 元，及自起訴狀
    繕本送達翌日起至清償日止，按年息百分之5 計算之利息。
    對於統聯公司之上訴，則為答辯聲明：上訴駁回。
二、統聯公司辯稱：
  (一)丁○○於91年3 月20任職統聯公司，新進駕員於任職之初，
    皆須於總公司接受職前訓練，關於薪資之計算、路線之確定
    ，及行車前中後應注意事項等，由公司相關人員擔任，並於
    90年2月2日由業務部發文關於「酒測之作業規定與處理辦法
    」，規定出車前檢測、行車中抽測，其中處理辦法第2 項明
    白規定：「駕駛員出勤時不得規避或托辭（詞）未帶吹管拒
    絕接受檢測，拒測者立即停派提報解僱。」，且丁○○於91
    年5月28日8時零分起至5月30日17時止，接受因違反安全作
    業規定，為維護制度而辦之三天二夜員工再造教育，並簽立
    切結書，表示接受在職教育受訓期間及之後，已充分了解行
    車安全與服務態度。因此，丁○○對酒測之相關規定知之甚
    稔，統聯公司若以上開工作規則解僱丁○○，並無違法。
  (二)該員林站係屬一人服務之候車站，現場人員因櫃檯有現金而
    無法離開櫃檯，通常駕員應下車至候車室接受酒測，丁○○
    未經酒測即出車，而至中轉站接受酒測，統聯公司考量因當
    日情形特殊，僅將丁○○記小過乙次，以上開規定觀之，並
    無重罰。退步言，縱使統聯公司未將丁○○因未經酒測即出
    車施以記過處分，丁○○於365日內亦累計滿3大過，依工作
    規則第46條規定：「功過得予抵銷之，並採累進制，嘉獎與
    申誡、記功與記過、大功與大過，視為同等功過，於365 日
    內功過相抵超過3 大過者，終止僱用」，依上開規定，丁○
    ○於93年11月26日至94年7月31日已累計8申誡、11過、2大
    過、6嘉獎，經功過相抵後，為2申誡、11過、2大過，合併
    已超過3大過，統聯公司以丁○○累計滿3大過解僱丁○○，
    洵屬合法。
  (三)退步言，縱使統聯公司未將此次記過列入獎懲紀錄裡，則丁
    ○○亦累計滿3大過：1.記3大過應為民法第489條第1項契約
    終止之重大事項，而非勞動基準法第12條第1項第4款之解僱
    事由，按勞動基準法第12條與第11條之規範方式迥然不同，
    第11條「非有左列情形之一者，雇主不得預告勞工終止勞動
    契約．．．」，此係規定不可歸責於勞工之解僱事由基於保
    護勞工而嚴格其條件，可知係明示完全列舉之立法技術。而
    同法第12條規定：「勞工有左列情形之一者，雇主得不經預
    告終止契約．．．」，則係可歸責於勞工之解僱事由，其立
    法之規範方式與第11條大不相同，由立法技術及立法邏輯上
    言，絕非列舉之規範方式，既非完全列舉，則無第12條所列
    之情形仍不得謂不得終止契約，而應依民法第489條第1項規
    定「當事人之一方，遇有重大事由，其僱傭契約縱有期限，
    仍得於期限屆滿前終止之。」，是以計3 大過並非勞動基準
    法第12條第1項第4款所規定之懲戒處分，而為民法第489 條
    第1 項所稱遇重大事由之契約終止，並無勞動基準法第12條
    第2 項「應自知悉其情形之日起，30日內為之」之限制。2.
    有功過相抵之獎懲對勞工之保護優於勞動基準法規定。違反
    工作規則之懲戒未必有30日之適用，依行政院勞委會77年10
    月7日台77勞動一字第22265號函略以「勞工如有構成違反勞
    動基準法第12條第4 款所規定之情形，雇主得自知悉其情形
    之日起30日內不經預告終止勞動契約，至於工作規則所訂之
    懲戒處分是否仍有上述規定之適用，法無明文規定，可依工
    作規則有關規定辦理」，按統聯公司工作規則第46條規定「
    功過得與抵銷之，．．．於365日內功過相抵超過3大過者，
    終止僱用。」，丁○○於93年11月26日至94年7 月31日經功
    過相抵後已累計為2申誡、11過、2大過，合併已超過3 大過
    。有功過相抵之獎懲處分應無「自知悉其情形之日起30日內
    解僱」之適用，統聯公司以記功獎勵之規定可以抵銷懲戒記
    過處分優於勞動基準法之規定，應不因統聯公司未立即解僱
    丁○○而歸於消滅，否則記功之獎勵是否亦應於30日內若無
    懲戒之功過相抵而歸於消滅，此即失去了獎勵處分之鼓勵勞
    工表現良好以繼續工作之意義及目的，且若謂雇主應於30日
    內即應行解僱反迫使雇主不予勞工機會以期能有更好之表現
    ，顯然亦有違勞動基準法第1 條規定保障勞工權益加強勞僱
    關係促進社會與經濟發展之本旨。丁○○已累計滿3 大過，
    按民法第489條第1項之規定，已構成統聯公司終止勞動契約
    之事由，統聯公司依法解僱丁○○並無不合，亦無勞動基準
    法第12條30日之適用。
  (四)退步言，縱使  鈞院認解僱不合法，計算資遣費及預告工資
    之基準，亦應以本俸為計算基準，說明如下：1.本俸：每日
    勤怠正常者核給406.5 元。2.延長工時加給：以延長工時基
    數為基礎計算，即所謂之加班費。3.伙食津貼：每月補貼伙
    食費1800元，屬恩惠性給與。4.計勤本俸：依各路線之不同
    且依規定完成該趟次者給予之，屬獎勵性之給與。5.例休假
    加給：依勞動基準法公告之應休天數，如有因勤務需要排定
    出車，未能於當月休完者，發予例休假加給，本項是否領取
    ，需視當月調度狀況，並非每月皆有領取，如94年3 月丁○
    ○並無領取此項加給，因此本項並不能列入計算平均薪資。
    6.清潔獎金：當月為模範班車、並清潔檢查通過、無任何客
    訴，發予清潔獎金，係屬獎勵性之給與。7.ISO 獎金：安全
    服務良好者，發予ISO獎金3,000元，屬獎勵性之給與，丁○
    ○並非每月皆有領取，如94年4 月則未有領取此項獎金，顯
    見此項並非屬經常性給與。上述各項薪資，除本俸為經常性
    給與外，其餘項目皆為非經常性給與或為具恩惠性、獎勵性
    給與，不能列入計算平均工資之基準。倘  鈞院認為統聯公
    司將丁○○解僱為無理由，計算預告工資及資遣費之基準應
    以本俸即每日406.5 元為計算基準，方屬合理等語，併為上
    訴聲明：1.原判決關於命統聯公司之給付廢棄。2.右開廢棄
    部分請求駁回丁○○第一審之訴。對丁○○之上訴，則為答
    辯聲明：上訴駁回。
三、兩造均不爭執之事實（應信為真正）：
  (一)丁○○於91年3 月20任職統聯公司。統聯公司於94年8 月31
    日以丁○○於94年8 月25日未依酒測管理規定執行為由，記
    丁○○小過1 次，且於94年9月1日以丁○○1年內累計滿3大
    過，而依統聯公司工作規則第46條規定「功過得與抵銷之，
    ．．．於365日內功過相抵超過3大過者，終止僱用。」，將
    丁○○解雇（終止兩造間之勞動契約或僱傭契約）。丁○○
    自93年11月26日起至94年7 月31日經功過相抵後，已累計為
    2 申誡、11過、2 大過，合併已超過3 大過。有統聯公司94
    年8 月31日之人事令、統聯公司94年9 月1日 之人事令（見
    原審卷第9 至10頁）附卷可稽。
  (二)丁○○於94年8 月25日當日係第3 趟於員林新站出車時，因
    該站並無停車格位置之劃置，當日路邊又已停靠車輛，丁○
    ○駕駛之車輛已屬併排停車之狀況，現場檢查人員要求丁○
    ○下車接受酒測，丁○○恐違規停車遭罰，故予拒絕而先行
    出車，行至約30分鐘車程之中港轉運站即接受實施酒測合格
    。統聯公司僱用之司機若因違規併排停車遭到交通裁罰，罰
    款要由司機自行負擔。有統聯公司之公告、調解程序筆錄（
    見原審卷第11頁、第26至27頁）附卷可稽。
四、丁○○主張：丁○○於91年3 月20任職統聯公司。統聯公司
    於94年8 月31日以丁○○於94年8 月25日未依酒測管理規定
    執行為由，記丁○○小過1 次，且於94年9 月1 日以丁○○
    1 年內累計滿3 大過，而依統聯公司工作規則第46條規定「
    功過得與抵銷之，．．．於365 日內功過相抵超過3 大過者
    ，終止僱用。」，將丁○○解雇，顯非合法。統聯公司非法
    解雇丁○○，自應給付勞動基準法所規定之預告工資及資遣
    費，計264,418 元（詳細計算如附表），爰先位依勞動基準
    法第16條第1 項第3 款、第3 項、第17條規定請求之。茍鈞
    院認定丁○○並無資遣費及預告工資之請求權，然統聯公司
    違反僱傭契約，違法終止，應屬無效，依民法第487 條前段
    規定僱用人遲延受領仍須給付報酬，依舉輕以明重之法理，
    本件統聯公司違約拒絕丁○○之給付，自亦仍應給付報酬。
    復依同法第487 條之1 第1 項規定，丁○○亦得請求賠償，
    爰備位依僱傭契約之法律關係請求以遭違法解僱前6 月之月
    平均工資計算之94年9 月至11月之報酬177,144 元（59,048
    ×3 ＝177,144） 等語。統聯公司則辯稱如上。經查：
  (一)依統聯公司（酒精吹氣含量檢測）作業規定與處理辦法（見
    原審卷第44頁），其處理辦法第2 項規定：「駕駛員出勤時
    不得規避或托詞未帶吹管拒絕接受檢測，拒測者立即停派提
    報解僱。」。丁○○於94年8 月25日於員林新站出車時，拒
    絕下車接受酒測而先行出車，經統聯公司於94年8 月31日以
    丁○○於94年8 月25日未依酒測管理規定執行為由，記丁○
    ○小過1 次，且於94年9 月1 日以丁○○1 年內累計滿3 大
    過，而依統聯公司工作規則第46條規定「功過得與抵銷之，
    ．．．於365 日內功過相抵超過3 大過者，終止僱用。」，
    將丁○○解雇（終止兩造間之勞動契約或僱傭契約）等情，
    已如前述。足見統聯公司並未依上開處理辦法第2 項規定，
    將丁○○立即停派提報解僱。
  (二)按勞工有違反勞動契約或工作規則，情節重大者，雇主得不
    經預告終止契約，雇主依此終止契約者，應自知悉其情形之
    日起，30日內為之，勞動基準法第12條第1項第4款、第2項
    定有明文。所謂「情節重大」，應指因該事由導致勞動關係
    進行受到干擾，而有賦予雇主立即終止勞動契約關係權利之
    必要，並且受僱人亦無法期待雇主於解僱後給付其資遣費。
    蓋若某事由之發生，並不導致勞動契約關係進行受到干擾、
    有所障礙，則雇主即無據以解僱之正當利益。又為與勞動基
    準法第11條所定雇主不得預告勞工終止勞動契約之事由相區
    分，上開雇主得不經預告終止勞動契約之事由所生勞動契約
    關係之干擾，應致雇主有立即終結勞動契約關係之必要，並
    以無法期待雇主於解僱後給付資遣費為限。再者，勞動基準
    法第12條之規定，具強制性質，其目的兼有保障勞工、限制
    雇主解僱之權限，是雇主不得因勞動契約之約定而擴張其解
    僱權限，亦不得藉由工作規則擴張其權限。準此，若勞動契
    約約定或工作規則規定雇主在特定情形，得解僱勞工，該約
    定或規定應僅限於勞動基準法第12條所定範圍內有效，亦即
    勞動契約或工作規則所定某情況為「情節重大者，雇主得予
    解僱」，其認定非屬雇主之裁量權，而應依勞動基準法第12
    條第1項第4款規定，依客觀情事判認之（臺灣高等法院88年
    度勞上字第7號判決要旨參照）。
  (三)本件依統聯公司員工工作規則第46條規定「功過得予抵銷之
    ，．．．於365 日內功過相抵超過3 大過者，終止僱用。」
    （見原審卷第57頁背面），雖無勞動基準法第12條第1 項第
    4 款（違反勞動契約或工作規則，情節重大者。）及第2 項
    （雇主依前項第4 款規定終止契約者，應自知悉其情形之日
    起，30日內為之）所規定30日內之限制。惟上開工作規則屬
    兩造間約定有關勞動契約之終止事項之勞動條件，顯較勞動
    基準法更不利於勞工即丁○○，是依上開說明，上開工作規
    則第46條仍應受勞動基準法第12條第1 項第4 款及第2項 所
    規定30日內之限制。查丁○○自93年11月26日起至94年7 月
    31日經功過相抵後，已累計為2 申誡、11過、2 大過，合併
    已超過3 大過，且統聯公司於94年8 月31日以丁○○於94年
    8 月25日未依酒測管理規定執行為由，記丁○○小過1 次，
    而於94年9 月1 日以丁○○1 年內累計滿3 大過，依統聯公
    司工作規則第46條規定「功過得與抵銷之，．．．於365 日
    內功過相抵超過3 大過者，終止僱用。」，將丁○○解雇等
    情，已如前述。足見丁○○自93年11月26日起至94年7 月31
    日經功過相抵後，雖已累計為2 申誡、11過、2 大過，合併
    已超過3 大過，但統聯公司於94年9 月1 日始以丁○○1 年
    內累計滿3 大過，依統聯公司工作規則第46條規定將丁○○
    解雇，顯已逾上開勞動基準法第12條第1 項第4 款及第2 項
    所規定之30日，而不得據以解雇丁○○，其餘僅94年8 月31
    日之小過1 次，亦與統聯公司工作規則第46條規定不符，而
    不得據以解雇丁○○。
  (四)丁○○於94年8 月25日當日係第3 趟於員林新站出車時，因
    該站並無停車格位置之劃置，當日路邊又已停靠車輛，丁○
    ○駕駛之車輛已屬併排停車之狀況，現場檢查人員要求丁○
    ○下車接受酒測，丁○○恐違規停車遭罰，故予拒絕而先行
    出車，行至約30分鐘車程之中港轉運站即接受實施酒測合格
    。統聯公司僱用之司機若因違規併排停車遭到交通裁罰，罰
    款要由司機自行負擔等情，已如前述。矧丁○○94年8 月25
    日當日係第3 趟於員林新站出車，並非第1 趟出車，又確經
    檢測酒測值為0 ，是丁○○於94年8 月31日當日縱使有違反
    統聯公司酒測作業規定之情事，實際上亦不生酒後駕車之危
    險，其對於行車安全之危害不大，衡情應不會因該違反酒測
    作業規定之事由導致兩造間之勞動關係進行受到嚴重干擾，
    是丁○○此次違反統聯公司工作規則之情形亦非「情節重大
    」，統聯公司自不得依勞動基準法第12條第1 項第4 款規定
    解雇丁○○。
  (五)按「當事人之一方，遇有重大事由，其僱傭契約，縱定有期
    限，仍得於期限屆滿前終止之。」，民法第489條第1項固定
    有明文。惟勞工有違反勞動契約或工作規則，情節重大者，
    雇主得不經預告終止契約，雇主依此終止契約者，應自知悉
    其情形之日起，30日內為之，勞動基準法第12條第1項第4款
    、第2項亦定有明文，矧後者乃前者之特別規定，自應優先
    適用後者即勞動基準法第12條第1項第4款、第2項之規定。
    再者，依統聯公司所提出之丁○○獎懲資料明細表（見原審
    卷第63頁、見本院卷第46至47頁）所載，丁○○於93年12月
    17日經功過相抵之後，早已超過3 大過，惟統聯公司仍繼續
    雇用丁○○，足見丁○○雖被計滿3 大過，但是並未因此事
    由而對勞動契約關係產生干擾，且干擾程度已達至雇主有立
    即終結勞動契約關係之必要，自非屬勞動基準法第12條第1
    項第4 款所規定之「情節重大」，更非屬民法第489 條第1
    項所規定之「重大事由」。是統聯公司以丁○○已累計滿3
    大過，而依民法第489 條第1 項規定，終止與丁○○間之勞
    動契約，即乏依據，洵無足取。
  (六)基上，統聯公司於94年9月1日以丁○○1年內累計滿3大過，
    而依統聯公司工作規則第46條規定「功過得與抵銷之，．．
    ．於365 日內功過相抵超過3 大過者，終止僱用。」，將丁
    ○○解雇（終止兩造間之勞動契約或僱傭契約），並非合法
    ，自不生合法終止兩造間之勞動契約或僱傭契約之效力。又
    丁○○自承自94年9 月1 日之後，未曾向統聯公司為終止勞
    動契約或僱傭契約之意思表示（見原審卷第84頁），且丁○
    ○亦未於本件主張有任何向統聯公司為終止勞動契約或僱傭
    契約之事實，足見兩造間之勞動契約或僱傭契約確未合法終
    止，丁○○自無資遣費及預告工資請求權。是丁○○主張：
    統聯公司非法解雇丁○○，自應給付勞動基準法所規定之預
    告工資及資遣費計264,418 元，爰先位依勞動基準法第16條
    第1 項第3 款、第3 項、第17條規定請求之等語，尚乏依據
    ，洵無足採。
  (七)按「僱用人受領勞務遲延者，受僱人無補服勞務之義務，仍
    得請求報酬。」，民法第487 條前段定有明文。又將來給付
    之訴，以債權已確定存在，僅請求權尚未到期，因到期有不
    履行之虞，為其要件。將來之薪金請求權，可能因受僱人離
    職或職位變動或調整薪金，而影響其存在或範圍，並非確定
    之債權（最高法院86年臺上字第1385號判決意旨參照）。本
    件統聯公司於94年9 月1 日將丁○○解雇，並非合法，自不
    生合法終止兩造間之勞動契約或僱傭契約之效力。丁○○亦
    未向統聯公司為終止勞動契約或僱傭契約之意思表示，已如
    前述。足見兩造間勞動契約（即僱傭關係）仍屬存在，且統
    聯公司之上開違法終止兩造間勞動契約行為，應可認統聯公
    司已預示拒絕受領丁○○依原勞動契約提供勞務之意，統聯
    公司顯有受領勞務遲延，受僱勞工即丁○○無補服勞務之義
    務，仍得請求薪資。是丁○○依僱傭契約之法律關係，請求
    以其遭違法解僱前6 月之月平均工資計算之94年9 月至11月
    之報酬，即屬有據，應予准許。
  (八)按所謂工資，係指勞工因工作而獲得之報酬：包括工資、薪
    金及按計時、計日、計月、計件以現金或實物等方式給付之
    獎金、津貼及其他任何名義之經常性給與均屬之。統聯公司
    自認：1.本俸：每日勤怠正常者核給406.5元。2.延長工時
    加給：以延長工時基數為基礎計算，即所謂之加班費。3.伙
    食津貼：每月補貼伙食費1,800 元。4.計勤本俸：依各路線
    之不同且依規定完成該趟次者給予之。5.例休假加給：依勞
    動基準法公告之應休天數，如有因勤務需要排定出車，未能
    於當月休完者，發予例休假加給。6.清潔獎金：當月為模範
    班車、並清潔檢查通過、無任何客訴，發予清潔獎金。7.IS
    O 獎金：安全服務良好者，發予ISO獎金3,000元等情，為兩
    造所不爭執，應信為真。顯見其中本俸、延長工時加給及例
    休假加給均屬勞工因工作而獲得之報酬，自屬工資。其餘伙
    食津貼、技勤本俸、清潔獎金及ＩＳＯ獎金等項目，則均需
    要受僱人之工作方能獲得，且屬經常性給與，核均屬工資之
    一部分。是統聯公司辯稱：除本俸為經常性給與，其餘項目
    均非經常性給與，自不得列入平均薪資計算等語，即乏依據
    ，洵無足取。
  (九)丁○○主張：其遭違法解僱前6 月（即94年3月至94年8月）
    之薪資及其月平均工資（59,048元）各如附表2 所示等語，
    為統聯公司所不爭執，並有丁○○之華南商業銀行活期儲蓄
    存款存摺節本（如附表2 所示，見原審卷第13至19頁）附卷
    可稽，應信為真。則以丁○○遭違法解僱前6 月之月平均工
    資計算之94年9月至11月報酬，計為177,144元（59,048×3
    ＝177,144）。按「遲延之債務，以支付金錢為標的者，債
    權人得請求依法定利率計算之遲延利息。」、「應付利息之
    債務，其利率未經約定，亦無法律可據者，週年利率為百分
    之五。」，民法第233 條第1 項前段及第203 條定有明文。
    是丁○○備位依僱傭契約之法律關係，請求以其遭違法解僱
    前6 月之月平均工資計算之94年9 月至11月報酬計177,144
    元，及自起訴狀繕本送達翌日95年3 月24日起至清償日止，
    按年息百分之5 計算之利息，即屬有據，應予准許。
五、從而，丁○○先位依勞動基準法第16條第1項第3款、第3 項
    、第17條規定，請求統聯公司應給付勞動基準法所規定之預
    告工資及資遣費計264,418 元等語，為無理由，應予駁回。
    其備位依僱傭契約之法律關係，請求以其遭違法解僱前6 月
    之月平均工資計算之94年9月至11月報酬計177,144元，及自
    95年3月24日起至清償日止，按年息百分之5計算之利息，為
    有理由，應予准許。原審認丁○○先位之訴為無理由，應予
    駁回。並就其備位之訴判命統聯公司應給付丁○○170,970
    元，及自95年3 月24日起至清償日止，按週年利率百分之五
    計算之利息，並依職權宣告假執行及依聲請宣告免為假執行
    ，而駁回丁○○其餘之訴。關於原審判命統聯公司給付部分
    ，核無不當，統聯公司上訴意旨指摘原判決此部分不當，求
    予廢棄改判，為無理由，應駁回其上訴。又丁○○請求統聯
    公司應再給付6,174 元，及自起訴狀繕本送達翌日即95年3
    月24日起至清償日止，按年息百分之5 計算之利息，為有理
    由，應予准許，已如前述，乃原判決就此部分為丁○○敗訴
    之判決，自有未洽。丁○○就此部分指摘原判決不當，求予
    廢棄改判，為有理由，爰由本院將原判決此部分予以廢棄改
    判如主文第二項所示。
六、本件事證已臻明確，兩造其餘攻擊、防禦方法及舉證，經本
    院審酌後，認對於判決結果均無影響，爰不一一論述，併此
    指明。
據上論結，本件統聯公司之上訴為無理由，丁○○之上訴為有理
由，依民事訴訟法第436條之1第3項、第450條、第449條第1項、
第463條、第78條，判決如主文。
中　　華　　民　　國　　96　　年　　7 　　月　　11　　日
                  民事第一庭    審判長法　官　李世貴
                                  　　法　官　陳翠琪
                                  　　法　官　楊千儀
右為正本，係照原本作成。
本判決不得上訴。
中　　華　　民　　國　　96　　年　　7 　　月　　11　　日
                                    　書記官　簡青根
附表1
94.0    00000
00.0    00000
00.0    00000
00.0    00000
00.0    00000
00.8    54626
合計000000
000000÷184＝1925（元以下捨去）平均日工資
354292÷6＝59048（元以下捨去）平均月工資
91.3月至94.8月共計3年6月
（1925×30）＝57750【預告工資】
59048×3.5＝206668（元以下捨去）
57750+206668＝264418
